臺灣彰化地方法院民事判決　100年度重訴字第66號
原　　　告　何張富姿
訴訟代理人　何忠
被　　　告　江惠彬
上列當事人間請求遷讓房屋等事件，本院於民國100年6月21日言
詞辯論終結，判決如下：
    主    文
被告應將坐落彰化縣彰化市○○段第八三八、八三八之三、八四
○地號土地及其上門牌號碼彰化縣彰化市○○里○○路○段三七
○之六號房屋遷讓交還原告。
被告應給付原告新臺幣貳拾肆萬元，及自民國一百年六月四日起
至交還上開房地之日止，按月以新臺幣肆萬元計算之損害金。
訴訟費用新臺幣玖萬壹仟柒佰捌拾參元由被告負擔。
本判決第一、二項於原告分別以新臺幣參佰零伍萬肆仟肆佰陸拾
捌元、新臺幣捌萬元為被告供擔保後，得假執行。
    事實及理由
壹、程序方面：
一、被告經合法通知，未於言詞辯論期日到場，核無民事訴訟法
    第386條所列各款情形，爰依原告之聲請，由其一造辯論而
    為判決。
二、原告原起訴聲明：(一)被告應將坐落彰化縣彰化市○○段第83
    8、838-3、840地號土地及其上門牌號碼門牌號碼彰化縣彰
    化市○○里○○路○段370之6號房屋（下稱系爭房地）遷讓交
    還原告；(二)被告應給付原告新臺幣（下同）24萬元，及自民
    國100年6月1日起至交還系爭房地之日止，按月以4萬元計算
    之損害金。嗣於100年6月21日本院言詞辯論期日時，就上開
    聲明(二)部分，以言詞變更為被告應給付原告24萬元，及自10
    0年6月4日起至交還上開房地之日止，按月以4萬元計算之損
    害金，核屬減縮應受判決事項之聲明，合於前揭法條規定，
    應予准許。
貳、實體方面：
一、原告起訴主張：被告前向原告承租系爭房地，兩造並簽訂租
    賃契約書（下稱系爭租約），約定租期自96年4月1日起至10
    1年3月31日止，租金每月3萬元，自99年4月1日起調整為租
    金每月4萬元，租金每6個月給付1次，於每次首日以現金支
    付，又系爭租約第7條第5項約定，被告積欠租金達2個月以
    上，其得終止租約，收回租賃物。嗣被告自99年12月1日起
    積欠租金未付，經其於100年4月12日以存證信函催告被告應
    於文到1個月內給付99年12月份至100年3月份租金總計16萬
    元，及本應於100年4月1日給付之6個月租金計24萬元，如逾
    期仍不給付，即依據民法第440條第2項規定及系爭租約第7
    條第5項約定終止系爭租約，然被告迄今仍未給付，原告茲
    以本件起訴狀繕本送達被告為終止租約之意思表示，則系爭
    租約終止之後，原告自得本於民法第455條前段租賃物返還
    請求權、民法第767條前段所有物返還請求權，請求被告將
    系爭房地交還原告，又被告自99年12月1日起至100年5月31
    日止，共積欠24萬元租金，依系爭租賃契約之約定，被告有
    給付義務，且被告於系爭租約終止後，繼續占有系爭房屋，
    即屬無權占有，並獲有相當於租金之利益，致其受有損害，
    爰依民法第179條規定，請求被告給付相當於租金之不當得
    利等語。並聲明：除供擔保金額外，如主文所示。
二、被告未於言詞辯論期日到場，亦未提出書狀，作何聲明或陳
    述。
三、經查，原告主張之事實，業據其提出土地登記謄本、租賃契
    約書、存證信函及掛號郵件收件回執、房屋稅繳款書等件為
    證。而被告已於相當時期受合法通知，卻未於言詞辯論期日
    到場，亦未提出書狀作何爭執，依民事訴訟法第280條第3項
    準用同條第1項之規定，視同被告已對原告主張之事實自認
    ，自應認為原告主張之事實為真實。
四、按承租人租金支付有遲延者，出租人得定相當期限，催告承
    租人支付租金，如承租人於其期限內不為支付，出租人得終
    止租約。租賃物為房屋者，遲付租金之總額非達2個月之租
    額，不得依前項之規定終止契約，民法第440條第1、2項定
    有明文。查被告既自99年12月1日起即無故積欠原告系爭房
    地之租金，且其遲付租金之總額，已達2個月以上之租額，
    業如前述，而原告於100年4月12日以存證信函催告催告被告
    繳付積欠租金，迄今已有相當時間，然被告均未繳付，則揆
    諸上開規定說明，原告自得終止系爭租約。茲原告已以起訴
    狀繕本送達被告為終止租約之意思表示，而本件起訴狀繕本
    已於100年6月3日送達被告，是系爭房地之租賃契約應已於1
    00年6月3日終止，系爭房地之租賃契約既經終止，被告占用
    系爭房地自已失其正當權源。按承租人於租賃關係終止後，
    應返還租賃物；所有人對於無權占有或侵奪其所有物者，得
    請求返還之，民法第455條前段、第767條前段分別定有明文
    。從而，原告依據終止租賃契約後返還租賃物及所有物返還
    請求權之法律關係，請求被告遷讓交還系爭房地，為有理由
    ，應予准許。再按承租人應依約定日期，支付租金，民法第
    439條前段亦定有明文。查原告積欠被告自99年12月1日起至
    100年5月31日止之6個月租金計24萬元，則原告請求被告應
    如數清償欠租24萬元，及自起訴狀繕本送達被告翌日即100
    年6月4日起至清償日止，按年息百分之5計算之利息，於法
    自屬有據。又按無法律上原因而受利益，致他人受損害者，
    應返還其利益。雖有法律上原因，而其後已不存在者，亦同
    ，民法第179條定有明文。依此規定，不當得利之請求權人
    得請求之範圍，應以對方所受之利益為度。而無權占有他人
    房屋，可能獲得相當於租金之利益，為社會通常之觀念（最
    高法院61年臺上字第1695號判例參照）。本件被告無權占有
    系爭房地已如前述，則其獲有相當於租金之不當得利，並致
    原告受有損害，堪可認定，原告自得本於不當得利之法律關
    係，請求被告給付相當於租金之不當得利。又依系爭租約系
    爭房地每月租金為4萬元，本院自得依此作為判斷原告所受
    損害及被告所得利益之標準。從而，原告依上開規定請求被
    告自系爭租約終止後之100年6月4日起至遷讓交還系爭房地
    之日止，按月給付相當於租金之損害金4萬元，為有理由，
    亦應予准許。
五、綜上所述，原告依租賃契約、民法第455條前段、第767條第
    1項前段規定，請求被告將系爭房地遷讓交還原告及給付積
    欠之租金24萬元暨法定遲延利息，並依據不當得利之法律關
    係，請求被告自100年6月4日起至交還系爭房地之日止，按
    月給付4萬元，均為有理由，應予准許。
六、原告陳明願供擔保聲請宣告假執行，核無不合，爰酌定相當
    之擔保金額，予以准許。
七、訴訟費用負擔之依據：民事訴訟法第78條。
中    華    民    國  100    年    6    月    30    日
                  民事第三庭    法  官  尚安雅
以上正本係照原本作成。
如對判決上訴，應於判決送達後20日內向本院提出上訴狀（須附
繕本）。如委任律師提起上訴者，應一併繳納上訴審裁判費。
中    華    民    國  100    年    6    月    30    日
                                書記官  陳文俊